臺灣嘉義地方法院民事裁定
110年度監宣字第249號
聲  請  人  賴松熙  

代  理  人  林威融律師
            翁千惠律師
相  對  人  賴黃精華

關  係  人  賴麗琪  


上列當事人間請求監護宣告事件，本院裁定如下：
    主  文
宣告賴黃精華（女、民國00年0月00日生、身分證統一編號：Z00
0000000號）為受監護宣告之人。
選定賴松熙（男、民國00年0月00日生、身分證統一編號：Z0000
00000號）為受監護宣告人賴黃精華之監護人。
指定賴麗琪（女、民國00年0月0日生、身分證統一編號：Z00000
0000號）為會同開具財產清冊之人。
聲請程序費用新臺幣壹仟元由受監護宣告之人賴黃精華負擔。
    理  由
一、聲請意旨略以：聲請人為相對人之次子，相對人於民國110
    年7月4日車禍，受有頭部外傷併右側急性硬腦膜下出血和中
    線偏移，經開顱手術移除血塊；急性腦梗塞，左側放射冠狀
    區域，伴右側偏癱；呼吸衰竭，行氣管切開術等傷害，目前
    意識不清，致不能為意思表示或受意思表示，或不能辨識其
    意思表示之效果，因此依民法第14條、第1110條、第1111條
    及家事事件法第164條規定，請求裁定相對人為受監護宣告
    之人，並選定聲請人為監護人，暨指定賴麗琪為會同開具財
    清冊之人等語。
二、按對於因精神障礙或其他心智缺陷，致不能為意思表示或受
    意思表示，或不能辨識其意思表示之效果者，法院得因本人
    、配偶、四親等內之親屬、最近一年有同居事實之其他親屬
    、檢察官、主管機關或社會福利機構之聲請，為監護之宣告
    ；受監護宣告之人應置監護人。法院為監護之宣告時，應依
    職權就配偶、四親等內之親屬、最近一年有同居事實之其他
    親屬、主管機關、社會福利機構或其他適當之人選定一人或
    數人為監護人，並同時指定會同開具財產清冊之人。法院為
    前項選定及指定前，得命主管機關或社會福利機構進行訪視
    ，提出調查報告及建議。監護之聲請人或利害關係人亦得提
    出相關資料或證據，供法院斟酌。法院選定監護人時，應依
    受監護宣告之人之最佳利益，優先考量受監護宣告之人之意
    見，審酌一切情狀，並注意下列事項：㈠受監護宣告之人之
    身心狀態與生活及財產狀況。㈡受監護宣告之人與其配偶、
    子女或其他共同生活之人間之情感狀況。㈢監護人之職業、
    經歷、意見及其與受監護宣告之人之利害關係。㈣法人為監
    護人時，其事業之種類與內容，法人及其代表人與受監護宣
    告之人之利害關係。民法第14條第1項、第1110條、第1111
    條、第1111條之1分別規範明確。
三、經查，聲請人主張之事實，已提出臺中榮民總醫院嘉義分院
    110年8月25日診斷證明書、戶籍謄本、親屬系統表為證。嗣
    經本院囑託臺中榮民總醫院嘉義分院審驗相對人之精神及心
    智狀況，臺中榮民總醫院嘉義分院沈正哲醫師鑑定結果略以
    ：個案為73歲女性，據女兒描述及本院病歷紀錄顯示，個案
    於民國110年7月4日車禍導致腦出血後，即癱瘓臥床，因呼
    吸衰竭，需使用呼吸器，目前安置於本院呼吸治療病房。評
    估當日，個案因接受氣切之緣故及腦部出血受損等緣故，無
    法言語，對叫喚名字無明顯反應，且無法配合指令做出任何
    回應（如點頭或搖頭），對疼痛刺激僅可發出微弱呻吟聲，
    生活完全無法自理，需由旁人協助照料。根據照護之醫師及
    護理師之描述，個案最近三個月之意識狀態與鑑定當日所見
    相同。綜合個案之病歷紀錄及鑑定所見之情形，個案因其心
    智缺陷（腦出血所導致之器質性腦病變），致其不能為意思
    表示及不能受意思表示，符合監護宣告之要件，建議為監護
    宣告等語，有精神鑑定報告書在卷可證。本院考量前述鑑定
    意見，認相對人因病，理解與表達能力受損，自我照顧功能
    需仰賴他人協助，認知功能障礙，故相對人因心智缺陷，致
    不能為意思表示或受意思表示，及不能辨識其意思表示之效
    果。因此，聲請人聲請對相對人為監護之宣告，為有理由，
    應予准許。
四、本件相對人既受監護之宣告，自應為其選定監護人及指定會
    同開具財產清冊之人。查相對人與配偶育有4名子女，配偶
    已歿，相對人全體子女均同意由聲請人擔任監護人，由關係
    人賴麗琪（即相對人次女）擔任會同開具財產清冊之人，聲
    請人亦表示同意擔任相對人之監護人，關係人賴麗琪亦同意
    擔任相對人會同開具財產清冊之人等情，有戶籍謄本、親屬
    同意書在卷可參，堪信由聲請人擔任相對人之監護人，及由
    賴麗琪擔任會同開具財產清冊之人，應符合相對人之最佳利
    益，因此裁定如主文第2、3項所示。
五、末按民法第1113條準用同法第1099條、第1099條之1之規定
    ，監護開始時，監護人對於受監護人之財產，應依規定會同
    遺囑指定、當地直轄市、縣（市）政府指派或法院指定之人
    ，於二個月內開具財產清冊，並陳報法院；於前條之財產清
    冊開具完成並陳報法院前，監護人對於受監護人之財產，僅
    得為管理上必要之行為。本件聲請人既任相對人之監護人，
    其於監護開始時，對於相對人之財產，自應依前揭規定會同
    開具財產清冊之人即賴麗琪於二個月內開具財產清冊並陳報
    法院，在此一併說明。
六、依家事事件法第164條第2項，裁定如主文。
中　　華　　民　　國　　110 　年　　11　　月　　29　　日
                  家事法庭    法  官  洪嘉蘭           
以上正本係照原本作成。
如對本裁定抗告須於裁定送達後10日內向本院提出抗告狀。
中　　華　　民　　國　　110 　年　　11　　月　　29　　日
                              書記官  林玫熹